【裁判字號】    97,上訴,4596
【裁判日期】    971007
【裁判案由】    毒品危害防制條例
【裁判全文】
臺灣高等法院刑事判決                97年度上訴字第4596號
上  訴  人
即  被  告  甲○○
上列上訴人因毒品危害防制條例案件，不服臺灣基隆地方法院97
年度訴字第1026號，中華民國97年8月14日第一審判決（起訴案
號：臺灣基隆地方法院檢察署97年度毒偵字第1480號），提起上
訴，本院判決如下：
    主  文
上訴駁回。
    理  由
一、按提起第二審之上訴，其上訴書狀應敘述具體理由，為第二
    審上訴必備之程式。此觀民國九十六年七月四日修正公布刑
    事訴訟法第三百六十一條第二項之規定甚明。倘上訴理由之
    敘述未合乎具體之要求者，其上訴即屬同法第三百六十二條
    前段所定「上訴不合法律上之程式」，第二審法院應依同法
    第三百六十七條前段之規定，以判決駁回之。至其理由之具
    體與否，屬第二審法院審查範圍，不在第一審法院命補正之
    列，上訴書狀如已敘述理由，無論其具體與否，即無待其補
    提理由書或命補正之問題。此與上訴書狀全未敘述上訴理由
    者，第一審法院依刑事訴訟法第三百六十一條第三項之規定
    ，應定期間先命補正之情形，尚屬有別。又第二審上訴之目
    的，既在於請求撤銷、變更原判決，則所謂「具體理由」，
    自應就原判決如何足以撤銷、如何應予變更之「事實上」或
    「法律上」之具體根據，本於確實之訴訟資料暨原因事實之
    所出，逐一敘述、記載，必已具體指出原判決事實認定有如
    何之錯誤，法律之適用有如何違誤之處，而足以動搖原判決
    使之成為不當或違法而得改判之事由；必要時並應提出有利
    於己之事證，期使第二審法院採納，俾為有利於上訴人之認
    定，始屬合法。是倘上訴人之上訴書狀雖敘述上訴理由，但
    僅泛言原判決認定事實錯誤、違背法令、量刑失之過重或輕
    縱等情詞，而未依上揭意旨指出具體事由，或形式上雖已指
    出具體事由，然該等事由縱使屬實，亦不足以認為原判決有
    何不當或違法，或其所陳之事由，與訴訟資料所載不相適合
    ，或所指摘原判決之「不當」或「違法」根本不存在者，皆
    難謂其實質上已符合具體理由之要件。
二、本件上訴人即被告甲○○提起上訴，經核其上訴狀僅泛稱：
    被告於九十七年四月間接受美沙冬替代療法，治療期間未曾
    間斷，請給予繼續治療之機會云云，就原判決認定事實、適
    用法律及量刑等事項，有何不當或違法之處，並未具體指摘
    ，自非屬上訴第二審之具體理由。且依毒品危害防制條例第
    二十一條規定，限於在犯罪未發覺前，自動向行政院衛生署
    指定之醫療機構請求治療，而於治療中經查獲之被告，始可
    由檢察官為不起訴之處分；另九十七年四月三十日修正之毒
    品危害防制條例第二十四條亦僅規定檢察官可為附命完成戒
    癮治療之緩起訴處分，本案被告並非於犯罪未發覺前自動赴
    指定之醫療機構進行「美沙冬」替代療法治療，且本案復已
    經檢察官提起公訴，自與前揭規定不符，法院亦不得代替檢
    察官為不起訴或緩起訴處分，上訴所陳顯有誤會。是被告上
    訴意旨所陳縱或屬實，亦不足以認定原判決有何不當或違法
    之處，難謂其實質上已符合具體理由之要件，其上訴自不合
    法律上之程式，爰不經言詞辯論予以駁回。
三、據上論斷，應依刑事訴訟法第三百六十七條前段、第三百七
    十二條，判決如主文。
中    華    民    國    97    年    10    月    7     日
            刑事第十八庭  審判長法  官  吳鴻章
                                法  官  周政達
                                法  官  徐昌錦
以上正本證明與原本無異。
如不服本判決，應於收受送達後十日內向本院提出上訴書狀，其
未敘述上訴之理由者並得於提起上訴後十日內向本院補提理由書
（均須按他造當事人之人數附繕本）。
                                書記官  王韻雅
中    華    民    國    97    年    10    月    7     日


司法院資訊處製作；財團法人民間司法改革基金會備份。
